臺灣士林地方法院刑事判決　　　　　　　96年度易字第1289號
公　訴　人　臺灣士林地方法院檢察署檢察官
被　　　告　甲○○
上列被告因違反毒品危害防制條例案件，經檢察官提起公訴（96
年度毒偵字第1234號），本院於訊問被告後，被告為有罪之陳述
，經裁定認為宜以簡式審判程序審理，並判決如下：
    主  文
甲○○施用第二級毒品，處有期徒刑捌月。
    事  實
一、甲○○前因施用毒品案件，經依法院裁定送觀察、勒戒後，
    認無繼續施用毒品之傾向，於民國89年2 月2 日觀察、勒戒
    執行完畢釋放，由臺灣士林地方法院檢察署檢察官以89 年
    度毒偵字第212 號為不起訴處分確定。又因施用毒品案件，
    經臺灣高等法院以94年度上訴字第1873號判決處有期徒刑1
    年4 月確定，另因竊盜等案件，為法院裁定應執行有期徒刑
    2 年確定，2 案接續執行，於95年10月25日假釋出監，假釋
    期滿日為96年9 月27日。復於假釋中因施用毒品，經臺灣士
    林地方法院檢察署檢察官以96年度毒偵字第88號提起公訴，
    由本院於96年4 月20日以96年度易字第383 號判決處有期徒
    刑4 月確定，尚未執行（未構成累犯）。詎猶不知悛悔，於
    前開觀察、勒戒執行完畢釋放後5 年內犯施用毒品案後，又
    基於施用第2 級毒品安非他命之犯意，於96年6 月7 日9 時
    許，在臺北縣三芝鄉土地公坑73之26號2 樓處，以將安非他
    命置入吸食器內吸食之方式施用第2 級毒品安非他命1 次，
    嗣於同日10時25分許，在上址處為警查獲，並經警採集尿液
    送驗結果，呈安非他命類陽性反應，而查悉上情。
二、案經臺北市政府警察局北投分局報請臺灣士林地方法院檢察
    署檢察官偵查起訴。
    理  由
一、上揭犯罪事實，業據被告甲○○於本院審理中坦承不諱（本
    院卷第41頁），且被告於前揭時、地為警查獲後採集之尿液
    ，經送臺灣尖端先進生技醫藥股份有限公司初步以酵素免疫
    分析法檢驗，並以氣相層析質譜儀分析法檢驗結果，呈安非
    他命類之陽性反應，有該公司96年6 月14日編號001805號濫
    用藥物檢驗報告1 紙（偵卷第67頁）附卷可稽。綜上，堪認
    被告之自白與事實相符，足以採信。
二、按92年7 月9 日修正公布，並於93年1 月9 日施行之毒品危
    害防制條例刪除2 犯及3 犯之規定，一改修法前繁雜之處遇
    程序，僅將施用毒品者簡化區分為初犯、再犯，並認施用毒
    品者係屬病患性犯人，以觀察、勒戒戒除其身癮，並以強制
    戒治去除其心癮。經觀察、勒戒或強制戒治執行完畢釋放後
    ，若係5 年後再犯該條例第10條施用毒品罪者，與同條例第
    20條第1 項、第2 項關於「初犯」之處理方式相同，檢察官
    應先聲請法院裁定令被告入勒戒處所觀察、勒戒，並視有無
    繼續施用毒品傾向，決定應予釋放、為不起訴之處分，或應
    聲請法院裁定令入勒戒處所強制戒治；若係5 年內「再犯」
    同條例第10條施用毒品罪者，依同條例第23條第2 項規定，
    檢察官則應依法追訴。觀諸該條例第20條第3 項之修正理由
    ：「觀察、勒戒或強制戒治5 年後再犯者，顯見前所實施之
    觀察、勒戒或強制戒治已足以遮斷其施用毒品之癮，為期自
    新及協助其戒除毒癮，對此5 年後再犯者，爰明定仍適用初
    犯之規定，先經觀察、勒戒、強制戒治之程序。」及同條例
    第23條第2 項之修正理由：「為配合簡化施用毒品犯之刑事
    處遇程序，並鑑於經觀察、勒戒或強制戒治執行完畢釋放後
    5 年內再犯者，其再犯率甚高，原據以實施之觀察、勒戒及
    強制戒治既已無法收其實效，自應施以刑事處遇」，顯然如
    施用毒品者係前經觀察、勒戒或強制戒治等治療程序執行完
    畢5 年後，始再施用毒品之「初犯」，因前所執行之觀察、
    勒戒或強制戒治已足收戒除毒癮之效，自應重新執行觀察、
    勒戒或強制戒治等治療程序，並於治療程序執行完畢後，由
    檢察官為不起訴處分，毋庸對之追訴處罰；反之，在「再犯
    」之情形，因其先前所為治療程序顯未能收戒斷毒癮之效，
    且考量施用毒品者之再犯率偏高，乃簡化其刑事處遇程序，
    而逕予追訴處罰，不再施以治療程序。參酌上開立法理由，
    修正毒品危害防制條例就施用毒品者，祇於「初犯」及「5
    年後再犯」二種情形，有其追訴條件之限制，即須於初犯經
    觀察、勒戒或強制戒治釋放後，5 年內均無施用毒品之行為
    ，始能認其前所實施之觀察、勒戒或強制戒治已足遮斷毒癮
    ，而得於5 年後再犯時，再予適用初犯之規定，重行觀察、
    勒戒等程序。倘5 年內已經再犯，被依法追訴處罰，縱其第
    3 次（或第3 次以上）施用毒品之時間在初犯釋放5 年以後
    ，即與「5 年後再犯」之情形有別，且因已於「5 年內再犯
    」，顯見其再犯率甚高，原實施觀察、勒戒或強制戒治，已
    無法收其實效，而無5 年戒斷期之存在，自無再經觀察、勒
    戒及強制戒治之必要，即應依該條例第10條處罰，始符新法
    修正之本旨，最高法院95年度臺非字第59號、第65號判決意
    旨可資參照。經查：被告前因施用毒品案件，經依法院裁定
    送觀察、勒戒後，認無繼續施用毒品之傾向，於89年2 月2
    日觀察、勒戒執行完畢釋放，嗣於5 年內又因施用毒品案件
    ，經臺灣高等法院以94年度上訴字第1873號判決處有期徒刑
    1 年4 月確定，在假釋期間內又因施用毒品，經臺灣士林地
    方法院檢察署檢察官提起公訴，由本院以96年度易字第383
    號判決處有期徒刑4 月確定，此有臺灣高等法院被告前案紀
    錄表1 份在卷可佐（本院卷第3 至11頁）。是被告本案施用
    第二級毒品之犯行，雖距其於89年2 月2 日觀察勒戒執行完
    畢釋放後已逾5 年，惟被告於前案觀察勒戒執行完畢釋放後
    5 年內，再犯施用毒品之罪，且均經法院判處罪刑確定，揆
    諸前揭說明，被告本案施用第二級毒品之犯行，既非初犯，
    亦與毒品危害防制條例第20條第3 項所稱之「5 年後再犯」
    有別。是公訴人依法追訴，於法並無不合。從而，本件事證
    明確，被告施用第二級毒品犯行洵堪認定，應依法論科。
三、核被告所為，係犯毒品危害防制條例第10條第2 項之施用第
    二級毒品罪。被告因施用第二級毒品安非他命而持有第二級
    毒品安非他命，其持有之低度行為為施用之高度行為所吸收
    ，不另論罪。爰審酌被告曾因施用毒品，經送觀察、勒戒及
    受有期徒刑之宣告後，仍未能杜絕毒品之誘惑，而再次施用
    毒品，顯無戒絕毒品之毅力，惟念其施用毒品乃戕害自己身
    心健康，尚未危及他人，及犯罪後坦承犯行之態度等一切情
    狀，量處如主文所示之刑。
據上論斷，應依刑事訴訟法第273 條之1 第1 項、第299 條第1
項前段，毒品危害防制條例第10條第2 項，判決如主文。
本案經檢察官蔡啟文到庭執行職務。
中　　華　　民　　國　　96　　年　　12　　月　　20　　日
                  刑事第四庭法  官  古振暉
以上正本證明與原本無異。
如不服本判決，應於收受送達後10日內向本院提出上訴書狀，其
未敘述上訴之理由者，並得於上訴期間屆滿後20日內向本院補提
理由書（均須按他造當事人之人數附繕本）。
                            書記官  林靜枝
中　　華　　民　　國　　96　　年　　12　　月　　21　　日
附錄本案論罪科刑法條全文：
毒品危害防制條例第10條第2 項：
施用第二級毒品者，處3 年以下有期徒刑。
